臺灣板橋地方法院刑事判決　　　　　　　　　　　　　九十二年度重訴字第二０號
　　公　訴　人　臺灣板橋地方法院檢察署檢察官
　　被　　　告　丁○○
　　　　　　　　庚○○
　　　　　　　　丑○○
　　右三人共同
　　選任辯護人　陳坤榮律師
　　被　　　告　己○○
右列被告等因違反槍砲彈藥刀械管制條例等案件，經檢察官提起公訴（九十二年度偵
字第三三九三號），本院判決如左：
    主  文
丁○○共同共同連續乘他人急迫，貸以金錢，而取得與原本顯不相當之重利，處有期
徒刑伍月，如易科罰金，以佰元折算壹日，扣案如附表一所示之物均沒收。其餘被
訴部分無罪。
庚○○共同共同連續乘他人急迫，貸以金錢，而取得與原本顯不相當之重利，處有期
徒刑伍月，如易科罰金，以佰元折算壹日，扣案如附表一所示之物均沒收。其餘被
訴部分無罪。
丑○○共同連續乘他人急迫，貸以金錢，而取得與原本顯不相當之重利，處有期徒刑
伍月，扣案如附表一所示之物均沒收；又未經許可，持有可發射子彈具有殺傷力之改
造槍枝，處有期徒刑壹年肆月，併科罰金新臺幣壹拾萬元，罰金如易服勞役，以銀元
佰元即新臺幣玖佰元折算壹日，扣案如附表二所示之物均沒收。應執行有期徒刑壹
年柒月，扣案如附表一及附表二所示之物均沒收。其餘被訴部分無罪。
己○○無罪。
    事  實
一、丑○○曾涉犯竊盜、違反臺灣地區與大陸地區人民關係條例等案件（均不構成累
    犯），猶不知警惕，於民國（下同）八十七年十月間，在其姑丈翁登川（已死亡
    ）位於嘉義市○○街之住處內，取得具有殺傷力之改造玩具手槍一枝（含彈匣一
    個，槍枝管制編號：0000000000號）及具有殺傷力之土造子彈二十顆
    後，即自斯時起在嘉義及臺北等地區持有該等槍彈，丑○○復與友人丁○○、庚○○基於重利之概括犯意聯絡，於九十一年十月十日，在臺北地區某地，由丑○○以其所有行動電話二具（機身序號分別為000000000000000 號及000000000000
    000 號，內附晶片卡門號分別為0000000000號及000000000 號）與急需現金週轉
    之辛○○接洽後，借貸新臺幣（下同）八萬五千元予辛○○，並約定辛○○須每
    日清償一千元，迄付款至十二萬元止，辛○○同時將其國民
    小客車駕駛人執業登記證、汽車駕駛執照、行車執照影本、臺北市計程車客運業
    駕駛人自備車與經營契約書影本各一紙，暨簽發面額分別為十二萬元及十五萬元
    之本票二紙交付予丑○○充作借款擔保，其後辛○○依約按日給付一千元，總計
    給付三萬五千元利息，丑○○、丁○○、庚○○乃藉此取得與原本顯不相當之重
    利（相當於週年利率125%，其利率計算方式為35000 元÷85000 元×365 日÷12
    0 日＝1.25＝週年利率125%），同年十二月中旬，丑○○、丁○○、庚○○承前
    同一重利之概括犯意聯絡，在臺北地區某地，由丁○○以丑○○所有之行動電話
    一具（機身序號為000000000000000 號，內附晶片卡門號為0000000000號）與急
    需現金週轉之戊○○接洽後，借貸四十五萬元予戊○○，並約定每十日為一期，
    屆期償還五十萬元，戊○○同時簽發支票交予丁○○充作借款擔保，其後戊○○
    陸續依此條件向丁○○借貸款項，總計支付丁○○等人利息約三十餘萬元，暨交
    付擔保支票六紙（面額：三十萬元、十五萬元、二十萬元、三十萬元、六萬元、
    四萬元，付款地：第一商業銀行總行營業部、第一商業銀行總行營業部、第一商
    業銀行總行營業部、華泰商業銀行光復分行、華泰商業銀行光復分行、華泰商業
    銀行光復分行，帳號：二五九九九一號、二五九九九一號、二五九九九一號、九
    二三─八號、三００─二號、三００─二號，支票號碼：TA0000000 號、TA0000
    000 號、TA0000000 號、AA0000000 號、AA0000000 號、AA0 000000號）予丁○○等人，丁○○、庚○○、丑○○乃藉此取得與原本顯不相當之重利（相當於週
    年利率405.6%，其利率計算方式為50000 元÷450000元×365 日÷10日＝4.056
    ＝週年利率405.6%）。嗣於九十二年一月二十九日上午十時許，丁○○駕駛車牌
    號碼Ｎ三─九九九０號自用小客車搭載丑○○、庚○○及債務人子○○行經臺北
    縣永和市○○路與永貞路口之際，為警據報攔檢查獲，並扣得丑○○隨身攜帶持
    有之上開改造玩具手槍一枝（含彈匣一個）、土造子彈五顆，同時扣得丑○○所
    有供其與丁○○、庚○○等人連繫辦理上開貸款收取重利事宜所用之上開行動電
    話三具（含內附門號晶片卡三枚），迨同日下午三時四十分許及五時許，丑○○
    、丁○○、庚○○復帶同警方赴庚○○位於臺北縣新莊市○○路三四三號十一樓
    之居所搜索，再扣得丑○○所持有之上開土造子彈十五顆，庚○○進而帶同警方
    檢視搜索其向同址一樓臺北縣際商業銀行新莊分行所承租之第八五一六三九號保
    管箱，旋扣得丑○○、丁○○、庚○○所有因辦理前開貸款收取重利手續所得之
    上開國民
    駕駛執照影本一紙、行車執照影本一紙、臺北市計程車客運業駕駛人自備車與經
    營契約書影本一紙、本票二紙、支票六紙。
二、案經臺北縣政府警察局永和分局報請臺灣板橋地方法院檢察署檢察官偵查起訴。
    理  由
壹、有罪部分：
一、訊據被告丑○○對於其未經許可持有前開改造玩具手槍及土造子彈之犯行，坦承
    不諱，另訊據被告丑○○、丁○○、庚○○均矢口否認有何重利犯行，被告丑○○辯稱：伊僅係出借款項予友人，利息為月利三分，並無重利情事云云；被告丁○○辯稱：伊僅知悉戊○○與被告丑○○有借貸關係，並無重利情事云云；被告
    庚○○辯稱：伊僅係借款予被告丑○○，利息為月利二分，並無重利情事云云。
    經查：前揭被告丑○○持有改造玩具手槍及土造子彈之事實，迭據被告丑○○於
    警詢時、偵查中、本院準備程序中及審理時坦承不諱，並有搜索扣押筆錄一份、
    扣押物品目錄表二份附卷可稽，且扣案之改造玩具手槍一枝（含彈匣一個）及土
    造子彈二十顆，經送請內政部刑事警察局鑑定結果，其改造玩具手槍係仿克拉克
    廠17型半自動手槍製造之玩具手槍換裝土造金屬槍管改造而成，機械性能良好，
    可擊發適用子彈，具有殺傷力，又土造子彈均具直徑七‧九MM之彈頭，可擊發（
    採樣七顆試射），均具有殺傷力，復有該局九十二年三月十八日刑鑑字竹000
    0000000號槍彈鑑定書在卷足憑，據此，自堪認被告丑○○就此部分之自
    白確與事實相符；次前揭被告丑○○、丁○○、庚○○如何貸款予辛○○、戊○○，暨向辛○○、戊○○收取與原本顯不相當之利息等事實，業據被害人辛○○
    及戊○○於警詢時指述綦詳，並有扣案如事實欄所載之行動電話三具（含內附門
    號晶片卡三枚）、國民
    本一紙、汽車駕駛執照影本一紙、行車執照影本一紙、臺北市計程車客運業駕駛
    人自備車與經營契約書影本一紙、本票二紙、支票六紙等物可資佐證，參諸被告
    丑○○、丁○○、庚○○等人為警查獲後，警方確有自被告庚○○向臺北縣際商
    業銀行新莊分行所承租之保管箱內查扣辛○○之國民
    駕駛人執業登記證、汽車駕駛執照、行車執照、臺北市計程車客運業駕駛人自備
    車與經營契約書等影本及辛○○簽發之本票二紙、戊○○簽發交付之支票六紙，
    有搜索扣押筆錄及扣押物品目錄表一份在卷足參，而被告丑○○於警詢時更供陳
    其與庚○○、丁○○等人確有共同經營貸款業務等語（參見偵查卷第五十三頁）
    ，益見被害人辛○○、戊○○指述之情節確與事實相符，被告丑○○、丁○○、
    庚○○空言否認重利犯行，顯屬事後圖卸推托之詞，要無足採。至被告丑○○、
    丁○○、庚○○暨彼等選任辯護人雖指稱警方當時係於無拘票之情況下逮捕被告
    等人，該逮捕行動並非適法，其附帶搜索及嗣後之搜索均非合法，是本件警方所
    查扣如事實欄所載之物品，均難認具有證據能力云云，惟被告丑○○、丁○○、
    庚○○當時係因涉有妨害其債務人子○○行動自由及未經許可持有槍彈罪嫌，早
    經子○○向警方報案，子○○並於本案查獲當日以電話通知承辦警員等節，業據
    證人子○○於本院審理時證述無訛（參見本院九十三年十二月七日審判筆錄第九
    頁、同年月二十一日審判筆錄第七至八頁），且警方於事實欄所載時、地攔截逮
    捕被告等人之際，被告丑○○、丁○○、庚○○仍與債務人子○○共乘於被告丁○○所駕駛之車牌號碼Ｎ三─九九九０號自用小客車內一節，復據被告丑○○、
    丁○○、庚○○於警詢時供明在卷（參見偵查卷第二十九頁、第三十八頁、第四
    十二頁背面），是本件查緝警員當時既係依照子○○之報案內容，佐以查緝現場
    之合理客觀情狀，而認被告丑○○等人涉有妨害自由及持有槍彈罪嫌，並以現行
    犯身分逮捕被告丑○○等人，核其逮捕及附帶搜索作為於法有據，殊難認其間有
    何非法逮捕之情形，又查緝警員嗣赴被告庚○○上開居所及其所承租保管箱搜索
    之際，亦係徵得被告庚○○同意後始為之，有被告庚○○親自簽名暨按捺指紋之
    搜索扣押筆錄二份、扣押物品目錄表二份、扣押物品收據二份、自願搜索同意書
    二份在卷可查，綜上以觀，本件警方所實施之上開附帶搜索及處所搜索，均屬合
    法有據，其搜索所扣得之上開改造玩具手槍、土造子彈、行動電話、國民
    影本一紙、臺北市營業小客車駕駛人執業登記證影本一紙、汽車駕駛執照影本一
    紙、行車執照影本、臺北市計程車客運業駕駛人自備車與經營契約書影本一紙、
    本票二紙、支票六紙等物，自難認有何不具有證據能力之情事，被告丁○○、庚○○、丑○○暨彼等選任辯護人此部分所辯，尚不足採。另被告庚○○暨其選任
    辯護人雖辯稱被告庚○○於警詢時曾遭警方刑求，其警詢筆錄應不具有證據能力
    云云，惟依本案卷證資料觀之，被告庚○○於警詢時即已選任辯護人到場，有刑
    委任狀一份在卷可憑，其警詢筆錄所記載之內容，亦係被告庚○○一再否認犯罪
    之情形，則該份警詢筆錄所顯示之被告庚○○警詢時陳述，是否係出於本案承辦
    警員之刑求等不正方法，即非無疑，再被告庚○○、丁○○、丑○○三人嗣於本
    院準備程序中，就彼等見聞被告庚○○如何遭警方刑求之過程及情節，彼此所述
    內容更有諸多明顯齟齬矛盾之處（參見本院九十三年二月九日準備程序筆錄第十
    一至第十七頁），尤難認被告庚○○警詢時陳述確係出於警方刑求所致，況被告
    庚○○就其所主張之此部分刑求情節，對本案承辦警員丙○○及甲○○提出傷害
    告訴之案件，復經臺灣板橋地方法院檢察署檢察官以九十二年度核退偵字第四七
    號不起訴處分確定，有該不起訴處分書及臺灣高等法院被告全國前案紀錄表在卷
    足參，益見被告庚○○於警詢時是否有遭警員刑求情形，顯有產生合理懷疑之餘
    地，殊無從憑以遽認被告庚○○之警詢筆錄有何不具有證據能力之情形，被告庚○○暨其選任辯護人雖提出被告庚○○於九十二年一月三十日就醫之診斷證明書
    及被告庚○○上開居所電梯監視器所錄得內容之翻拍光碟片為證，然該份診斷證
    明書僅得證明被告庚○○於本案查獲翌日即九十二年一月三十日身體上存有該診
    斷證明書內所記載之傷勢，尚無法證明該等傷勢之緣由確係出於警方刑求，又該
    光碟片經本院當庭播放勘驗結果，雖顯示被告庚○○於該電梯內曾遭其身旁高大
    頁），且被告庚○○亦當庭指稱該名高大男子即係承辦警員甲○○，斯時甲○○
    並要求其承認妨害自由及重利罪犯行云云（參見同日準備程序筆錄第四頁），然
    被告庚○○之警詢筆錄並未顯示其有任何承認妨害自由及重利罪犯行之情事（詳
    如上述），且當時為被告庚○○錄製警詢筆錄之警員亦非甲○○警員（參見偵查
    卷第二十八頁─被告庚○○警詢筆錄），足見被告庚○○嗣於警詢時之供述與其
    先前遭上開高大男子拉扯及搥擊間，並無何等關連，是本件尚難憑庚○○暨其選
    任辯護人所提出之上開診斷證明書及光碟片遽認被告庚○○於警詢時之供述係出
    於刑求所為，亦無從憑以遽認被告庚○○之警詢筆錄並不具有證據能力，附此敘
    明。綜上所述，本案事證已臻明確，被告丑○○、丁○○、庚○○三人之前開犯
    行均洵堪認定。
二、核被告丑○○所為，係犯刑法第三百四十四條之重利罪及槍砲彈藥刀械管制條例
    第十一條第四項之未經許可持有可發射子彈具有殺傷力之改造槍枝罪、同條例第
    第十二條第四項之未經許可持有子彈罪，被告丁○○、庚○○所為，均係犯刑法
    第三百四十四條之重利罪。被告丑○○、丁○○、庚○○三人間，就上開重利罪
    部分，具有犯意聯絡與行為分擔，均為共同正犯；又彼等先後多次重利犯行，時
    間緊接，犯罪構成要件相同，所犯罪名又屬同一，顯係基於概括犯意反覆而為，
    為連續犯，應分別依刑法第五十六條規定論以一罪並加重其刑；又被告丑○○以
    一行為而觸犯未經許可持有可發射子彈具有殺傷力之改造槍枝及未經許可持有子
    彈二罪名，為想像上競合犯，應依刑法第五十五條前段之規定，從一重之未經許
    可持有可發射子彈具有殺傷力之改造槍枝罪處斷；至被告丑○○所犯上開重利及
    未經許可持有可發射子彈具有殺傷力之改造槍枝二罪，犯意個別，行為互殊，應
    分論併罰。本件起訴書之證據並所犯法條欄內，關於被告丑○○持有上開改造玩
    具槍枝犯行部分，雖記載為涉犯槍砲彈藥刀械管制條例第十一條第三項罪嫌，惟
    核諸本件起訴書之全部記載意旨，被告丑○○就此部分所涉犯嫌顯係同條例第十
    一條第四項之範疇，而與同條例第十一條第三項之罪嫌無涉，是起訴書就此部分
    應屬誤載，本院爰於審判期日庭諭被告丑○○暨其選任辯護人後，逕就此部分予
    以補充更正。爰審酌被告丑○○、丁○○、庚○○三人為貪圖私利，竟以乘他人
    急迫貸款收取與原本顯不相當重利之方式，牟取不法利益，其中被告丑○○更未
    經許可持有具殺傷力之改造玩具手槍及土造子彈，非但使被害人蒙受諸多損失，
    亦對社會正常交易秩序構成危害，此外，復參酌彼等素行狀況（有臺灣高等法院
    被告全國前案紀錄表三份在卷足參）、犯罪所生危害、犯罪後猶飾詞狡辯態度不
    佳等一切情狀，分別量處如主文所示之刑，併就被告丁○○、庚○○部分諭知易
    科罰金之折算標準，暨就被告丑○○部分定其應執行之刑，以資懲儆。
三、扣案如事欄所載之改造玩具手槍一枝（含彈匣一個，槍枝管制編號：00000
    00000號）及土造子彈二十顆，均係具有殺傷力之改造玩具手槍及子彈，已
    如上述，爰均依刑法第三十八條第一項第一款規定宣告沒收；又扣案如事實欄所
    載之行動電話三具（含內附門號晶片卡三枚），均係被告被告丑○○所有供其與
    丁○○、庚○○等人實施前揭重利罪犯行所用之物，已如上述，爰均依刑法第三
    十八條第一項第二款前段規定宣告沒收；再扣案如事實欄所載之國民
    一紙、臺北市營業小客車駕駛人執業登記證影本一紙、汽車駕駛執照影本一紙、
    行車執照影本一紙、臺北市計程車客運業駕駛人自備車與經營契約書影本一紙、
    本票二紙、支票六紙，均係被告丑○○、丁○○、庚○○所有因彼等實施前揭重
    利罪犯行所得之物，已如上述，爰均依刑法第三十八條第一項第二款後段規定宣
    告沒收。另起訴書所載本案查獲之際警方所扣得之其餘物品，核與被告丑○○、
    丁○○、庚○○三人所涉前揭重利、槍砲犯行無涉，本院復查又無其他積極事證
    足以顯示與本案具有何等關連性，爰不予宣告沒收，附此敘明。
貳、無罪部分：
一、公訴意旨略以：(一)被告丁○○、庚○○、丑○○共組地下錢莊經營高利貸業務，
    明知社會上有因急迫、輕率、無經驗而舉債之人，即預設苛刻重利之條件（相當
    於月息三十分至一百分不等），貸與如附表三所示之債務人子○○等人，借貸如
    附表三所示之金錢，並收取如附表三所示之利息，嗣因債務人子○○無力償還，
    被告丁○○、丑○○、庚○○即基於犯意之聯絡，於九十二年一月二十九日上午
    八時許，由被告丁○○、丑○○、庚○○乘坐車牌號碼Ｎ三─九九九０號自小客
    車，駛至臺北市○○路一五五號地下室與債務人子○○碰面，並要求債務人子○○上車一同前往銀行領錢以便償還如附表三編號２所示之借款，債務人子○○因
    見被告丑○○持有前揭改造玩具手槍一支及土造子彈五顆，心生畏懼始上車，嗣
    至臺北市○○○路臺灣銀行附近，債務人子○○表示欲下車以便聯絡代書取得款
    項，惟被告丁○○、丑○○、庚○○執意不讓債務人子○○下車，迨同日上午十
    時許，始為警據報在臺北縣永和市○○路、中和路口攔截救出債務人子○○，因
    認被告丁○○、庚○○、丑○○就此部分涉有刑法第三百四十四條之重利罪嫌及
    同法第三百零二條第一項之非法剝奪他人行動自由罪嫌云云；(二)被告己○○參與
    被告丁○○、庚○○、丑○○共同實施前揭重利及妨害自由犯行（即事實欄一所
    載之重利犯行及理由欄二貳一(一)所示之重利、妨害自由犯行），因認被告己○○
    涉有刑法第三百四十四條之重利罪嫌同法第三百零二條第一項之非法剝奪他人行
    動自由罪嫌云云。
二、按犯罪事實應依證據認定之，無證據不得推定其犯罪事實；又不能證明被告犯罪
    者，應諭知無罪之判決；刑事訴訟法第一百五十四條、第三百零一條第一項分別
    定有明文；次按所謂證據，係指直接間接足以證明犯罪行為之一切證人、證物而
    言；且事實之認定，應憑證據，如未能發現相當證據，或證據不足以證明，自不
    能以推測或擬制之方法，以為裁判基礎，最高法院三十年上字第一二八號、四十
    年台上字第八六號判例均可資參考；再按認定不利於被告之事實，須依積極證據
    ，苟積極證據不足為不利於被告事實之認定時，即應為有利於被告之認定，更不
    必有何有利之證據，最高法院三十年上字第八一六號判例意旨可資參照；另按刑
    事訴訟上證明之資料，無論其為直接或間接證據，均須達於通常一般之人均不致
    有所懷疑，而得確信其為真實之程度，始得據為有罪之認定，若其關於被告是否
    犯罪之證明未能達此程度，而有合理懷疑之存在，致使無從形成有罪之確信，根
    據「罪證有疑，利於被告」之證據法則，即不得遽為不利被告之認定，有最高法
    院七十六年度臺上字第四九八六號判例可稽。
三、本件公訴人認被告丁○○、庚○○、丑○○、己○○涉有此部分重利及妨害自由
    犯行，無非以告訴人子○○之指訴、債務人乙○○之指述、債務人癸○○之指述
    、債務人壬○○之指述，錢莊明細表一紙、付款地為第一商業銀行華江分行之支
    票正本七紙、告訴人子○○簽發之面額七百萬元本票一紙、自由時報節本一紙等
    為據，惟訊據被告丁○○、庚○○、丑○○、己○○四人均堅決否認有此部分重
    利及妨害自由犯行，被告丁○○辯稱：伊僅知悉被告丑○○與他人有借貸關係，
    並無重利情事等語，被告庚○○辯稱：伊僅係借款予被告丑○○，利息為月利二
    分，並無重利情事等語，被告丑○○辯稱：伊僅係出借款項予友人，利息為月利
    三分，並無重利情事等語，被告陳祈辯稱：伊僅係適赴臺北地區尋訪友人即被告
    丁○○、庚○○，並未參與實施前開重利及妨害自由犯行等語。
四、經查：
  (一)本件依告訴人子○○先後指訴之情節觀之，其於警詢時、偵查中、本院審理時，
    就其向被告丁○○、庚○○、丑○○等人借貸款項之金額、次數、時間、利息計
    算方式、給付利息金額及償還情形等重要關鍵事項，以及其自住處地下室遭被告
    丁○○、庚○○、丑○○等人帶往銀行領款之緣由、過程、方式及被告丑○○是
    否曾出示槍彈等重要關鍵細節，非但前後指訴不一，且互有齬齬矛盾之處，更有
    諸多含糊籠統暨顯與常情不符之處（參見偵查卷第五十一至五十八頁、第二百二
    十至二百二十二頁，本院九十三年十二月七日審判筆錄第六至九頁、同年月二十
    一日審判筆錄第五至九頁），足見其指訴是否確與事實相符，顯非無疑，本院亦
    無從憑此等具有重大瑕疵之單一指訴認定公訴人所指此部分犯罪事實之各該細節
    ，參諸告訴人子○○於本院審理時竟證稱：「（辯護人問：請提示審理卷證一至
    證四〈提示〉，證一的二張銀行本票是否在本件案發前一天晚上〈九十一年一月
    二十七日〉，你與丑○○等人在路攤壽司屋吃飯時拿給他們的？）是的，我當時
    拿影本給他們。（辯護人問：你拿上述二張票影本給他們的用意為何？）因為他
    們要我還全部的現金給他們，我那天跟他們說我已經把房子賣掉了，買方就有給
    我這二張本票，所以我拿這二張票的影本給他們看，證明我隔天要還這些錢，因
    為那時我已經報警了，警察跟我說，必須要告訴他們，我有現金要還他們，他們
    才會出面，所以我才這樣做。（辯護人問：你是否約他們第二天要去銀行領錢？
    ）我拿上述本票影本給他們看，他們說既然票已到期，就明天到銀行領錢，所以
    第二天我們才會去銀行。（辯護人問：證物四的支票共十一張二百九十萬元的正
    本，警察是否已經交還給你？）我去警察局時，警察丙○○還給我的。（辯護人
    問：丙○○是否就是九十一年一月二十九日你去銀行途中，在車上打電話連絡的
    「柯代書」？）對‧‧‧（辯護人問：丁○○是否曾告訴你的三間房子，有人出
    一千七百萬元要買？）本來丁○○說可以估到二千多萬元，後來我告訴他有人出
    到一千七百萬元要買，他才說如果是這個價錢，他那邊早就有人可以買，他甚至
    說他公司可以吃下來。（辯護人問：你有無答應？）我有問丁○○為何不要一開
    始就用這房子來解決債務，因為我欠他們才二百九十萬元，可以他說他們是要由
    我自己來解決這債務‧‧‧」等語（參見本院九十三年十二月二十一日審判筆錄
    第六至八頁），益見告訴人子○○所指訴之情節是否確與事實相符，容有產生合
    理懷疑之餘地，另警方查扣之錢莊明細表、付款地為第一商業銀行華江分行之支
    票正本、告訴人子○○簽發之面額七百萬元本票、自由時報節本，除得證明告訴
    人子○○與被告丑○○間存有債務關係外，並無法證明被告丑○○、丁○○、庚○○確有此部分重利及妨害自由犯行，是本件仍無從僅憑告訴人子○○之指訴遽
    認被告丁○○、庚○○、丑○○成立此部分重利及妨害自由罪責；又本件債務人
    乙○○（嗣更名為王榮坤）於警詢時雖指述被告丁○○、庚○○、丑○○涉有附
    表三編號３所示之重利罪嫌云云（參見偵查卷第一百八十一頁），然其嗣於本院
    審理時竟到庭證稱：「（檢察官問：最初你如何開始與丑○○接洽？）當初我公
    司營運不良，欠缺資金，我除了跟丑○○借貸外，也有看報紙向其他六、七個地
    下錢莊借錢，但是資金還是無法週轉，後來在一次飯局時，經由朋友介紹認識庚○○、丑○○，但我並沒有馬上向他們借錢，是經過一些交往後，我才向他們借
    錢，利息算是一般民間朋友借貸的標準，也就是一分半到二分左右，我向地下錢
    莊借錢，他們都是算十分以上‧‧‧（檢察官問：請提示九十二年二月六日乙○○警詢筆錄〈提示〉，為何在警局說，是看到廣告傳單向被告等人借錢？且借貸
    金額是三十萬元，預扣三萬元利息，以十天為一期，同時指認丁○○、庚○○、
    丑○○都是地下錢莊的人？）我到警局時，他們一開始沒有提供任何照片，就問
    我有無向地下錢莊借錢，並問我地下錢莊的利息如何計算，我就跟警察講我向地
    下錢莊借錢的情形，最後警察才說在永和市○○路有查獲被告等人，而且被告等
    人的照片是在我簽完警詢筆錄後才給我看的。（檢察官問：為何指認丁○○等人
    是地下錢莊？）我警詢情形如上述，其實我講地下錢莊和被告等人是兩回事，我
    要簽字時，有跟警察講我向被告等人借貸是朋友借貸。（檢察官問：你在上述飯
    局後，到底有無跟庚○○見過面？）沒有，只有電話連絡。（檢察官問：你在警
    局講的是哪裡的地下錢莊？）地下錢莊只有綽號和電話，我沒有帶資料來，我只
    記得有一個劉小姐在樹林‧‧‧」等語（參見本院九十三年五月二十日審判筆錄
    第五至六頁、第十一至十二頁），顯見債務人乙○○所指述之情節是否確與事實
    相符，容有產生合理懷疑之餘地，自無從憑以遽認被告丁○○、庚○○、丑○○
    成立此部分重利罪責；又本件債務人癸○○於警詢時雖指述被告丑○○涉有附表
    三編號４所示之重利罪嫌云云（參見偵查卷第一百八十二頁），然依其指述內容
    觀之，其僅係擔保友人向被告丑○○借貸款項，並未明確指述該名友人借貸款項
    之緣由及情形，則被告丁○○、庚○○、丑○○就此部分是否確有公訴意旨所指
    乘人急迫、輕率、無經驗而貸款暨收取重利之情形，顯有產生合理懷疑之餘地，
    自無從憑以遽認被告丁○○、庚○○、丑○○成立此部分重利罪責，又本件債務
    人壬○○於警詢時雖指述被告丁○○涉有附表三編號５所示之重利罪嫌云云（參
    見偵查卷第一百八十三頁），然其並未明指述當時是否係因急迫、輕率或無經驗
    始向被告丁○○借貸該等款項，則被告丁○○、庚○○、丑○○就此部分是否確
    有公訴意旨所指乘人急迫、輕率、無經驗而貸款暨收取重利之情形，顯有產生合
    理懷疑之餘地，自無從憑以遽認被告丁○○、庚○○、丑○○成立此部分重利罪
    責。
  (二)本件告訴人子○○自警詢時起迄本院審理時止，除指稱被告己○○於查獲當日曾
    搭乘被告丁○○所駕駛之前開自用小客車外，並未指訴被告己○○究竟有如何參
    與被告丑○○、丁○○、庚○○等人實施何等重利或妨害自由犯嫌之情形（參見
    偵查卷第五十一至五十八頁、第二百二十至二百二十二頁，本院九十三年三月十
    一日審判筆錄第十一頁、本院九十三年十二月七日審判筆錄第七至九頁、本院九
    十三年十二月二十一日審判筆錄第五至九頁），而債務人乙○○、癸○○、壬○○、辛○○、戊○○亦均未指述被告己○○有何等參與實施重利犯行之情事（參
    見偵查卷第一百八十一至一百八十八頁，本院九十三年五月二十日審判筆錄第五
    至十二頁），本院復查本案卷證亦無法證明被告己○○涉有何等重利及妨害自由
    犯行，自無從僅以被告己○○於本案查獲時適在現場之客觀事態，驟然推論其成
    立本件重利及妨害自由罪責。
  (三)綜上所述，本件公訴人所指各端，均無一足資證明被告丁○○、庚○○、丑○○
    成立此部分重利及妨害自由罪責，亦無一足資證明被告己○○成立本件重利及妨
    害自由罪責，本院復查又無其他積極證據足以證明被告丁○○、庚○○、丑○○
    確有公訴暨告訴意旨所指之此部分犯行，且無其他積極證據足以證明被告己○○
    確有公訴暨告訴意旨所指之本件犯行，揆諸前揭說明，要屬不能證明彼等犯罪，
    爰為無罪之諭知。
據上論斷，應依刑事訴訟法第二百九十九條第一項前段、第三百零一條第一項，刑法
第二十八條、第五十六條、第三百四十四條、第四十一條第一項前段、第四十二條第
二項、第五十一條第五款、第三十八條第一項第一款、第二款、第十一條前段、第五
十五條前段，槍砲彈藥刀械管制條例第十一條第四項、第十二條第四項，罰金罰鍰提
高標準條例第一條前段、第二條，現行法規所定貨幣折算新臺幣條例第二條，判決如
主文。
本案經檢察官陳銘祥到庭執行職務。
中      華      民      國      九十三      年    十二    月    三十    日
                                  臺灣板橋地方法院刑事第八庭
                                      審判長法  官  王屏夏
                                            法  官  陳鴻清
                                            法  官  王偉光
右正本證明與原本無異。
如不服本判決，應於判決送達後十日內向本院提出上訴狀。
                                            書記官  楊璧華
中      華      民      國      九十三      年    十二    月    三十    日
附錄本案論罪科刑法條全文：
刑法第三百四十四條：
乘他人急迫、輕率或無經驗貸以金錢或其他物品，而取得與原本顯不相當之重利者，
處一年以下有期徒刑、拘役或科或併科一千元以下罰金。
槍砲彈藥刀械管制條例第十一條：
未經許可，製造、販賣或運輸第四條第一項第一款所稱其他可發射金屬或子彈具有殺
傷力之各式槍砲者，處五年以上有期徒刑，併科新臺幣一千萬元以下罰金。
未經許可，轉讓、出租或出借前項所列槍砲者，處三年以上十年以下有期徒刑，併科
新臺幣七百萬元以下罰金。
意圖供自己或他人犯罪之用，而犯前二項之罪者，處無期徒刑或七年以上有期徒刑，
併科新臺幣一千萬元以下罰金。
未經許可，持有、寄藏或意圖販賣而陳列第一項所列槍砲者，處一年以上七年以下有
期徒刑，併科新臺幣七百萬元以下罰金。
第一項至第三項之未遂犯罰之。
槍砲彈藥刀械管制條例第十二條：
未經許可，製造、販賣或運輸子彈者，處一年以上七年以下有期徒刑，併科新台幣五
百萬元以下罰金。
未經許可，轉讓、出租或出借子彈者，處六月以上五年以下有期徒刑，併科新台幣三
百萬元以下罰金。
意圖供自己或他人犯罪之用，而犯前二項之罪者，處三年以上十年以下有期徒刑，併
科新台幣七百萬元以下罰金。
未經許可，持有、寄藏或意圖販賣而陳列子彈者，處五年以下有期徒刑，併科新台幣
三百萬元以下罰金。
第一項至第三項之未遂犯罰之。
附表一：
１扣案如事實欄所載之行動電話三具（含內附門號晶片卡三枚）。
２扣案如事實欄所載之國民身分證影本一紙。
３扣案如事實欄所載之臺北市營業小客車駕駛人執業登記證影本一紙。
４扣案如事實欄所載之汽車駕駛執照影本一紙。
５扣案如事實欄所載之行車執照影本一紙。
６扣案如事實欄所載之臺北市計程車客運業駕駛人自備車與經營契約書影本一紙。
７扣案如事實欄所載之本票二紙。
８扣案如事實欄所載之支票六紙。
──────以下空白──────────────────────────
附表二：
１扣案如事欄所載之改造玩具手槍一枝（含彈匣一個，槍枝管制編號：00000
  00000號）及。
２扣案如事實欄所載之土造子彈二十顆。
──────以下空白───────────────────────────
附表三：
┌──┬───┬───────┬─────┬───────────────┐
│編號│債務人│  借款時間　　│借款金額　│約定利息　　　　　　　　　　　│
├──┼───┼───────┼─────┼───────────────┤
│  　│子○○│  民國（下同）│新臺幣（下│八天計利息四萬元，三十天利息為│
│ １ │　　　│  九十一年二月│同）十五萬│為十五萬元，故月息為一百分　　│
│　　│　　　│  二十八日　　│元　　　　│　　　　　　　　　　　　　　　│
├──┼───┼───────┼─────┼───────────────┤
│ ２ │子○○│  九十一年六月│十五萬元　│十天利息計三萬元，三十利息為九│
│　　│　　　│  十六日　　　│　　　　　│萬元，故月息六十分　　　　　　│
├──┼───┼───────┼─────┼───────────────┤
│ ３ │乙○○│  九十一年一月│三十萬元　│十天利息計三萬元，三十天利息為│
│　　│　　　│  間　　　　　│　　　　　│九萬元，故月息為三十分　　　　│
├──┼───┼───────┼─────┼───────────────┤
│ ４ │癸○○│  九十一年七、│三萬元　　│三天利息計三千元，三十天利息為│
│　　│　　　│  八月間　　　│　　　　　│三萬元，故月息為一百分　　　　│
├──┼───┼───────┼─────┼───────────────┤
│ ５ │壬○○│  九十一年九月│二十萬元　│十天利息計二萬元，三十天利息為│
│　　│　　　│  間　　　　　│　　　　　│六萬元，故月息為三十分　　　　│
└──┴───┴───────┴─────┴───────────────┘
